臺灣板橋地方法院刑事判決　　　　　　　　　　　　　　九十年度自字第三二四號
　　自　訴　人　甲○○
　　即反訴被告
　　擔當反訴自訴人　　　臺灣板橋地方法院檢察署檢察官
　　被　　　告　戊○○
　　即反訴人
　　反訴人代理人丁○○
右列被告及反訴被告因侵占、誣告等案件，經自訴人提起自訴暨反訴人提起反訴，本
院判決如左：
    主  文
戊○○無罪。
甲○○意圖他人受刑事處分，向該管公務員誣告，累犯，處有期徒刑陸月。
    事  實
一、甲○○曾因竊盜案件，於民國八十五年七月三十一日，經臺灣高等法院以八十四
    年度上重訴字第四○號判處有期徒刑十月確定，並於八十五年十一月八日羈押期
    滿視為執行完畢。現因殺人案件，經臺灣高等法院以九十年度重上更四字第一五
    ○號案件審理中，並經羈押於臺灣臺北看守所。其明知車牌號碼ＱＬ－五七二七
    號福特六和廠牌之自用小客車非其所有，且未交付戊○○保管，竟意圖使戊○○
    受刑事處分而虛構前開自用小客車係其所有並登記為楊天助名下，且該車係賓士
    廠牌，於九十年三月某日將該自用小客車交付戊○○保管，惟其女友劉文琳向戊○○索回前開自用小客車時，戊○○竟推稱：該自用小客車已借予友人云云，繼
    改稱：該自用小客車已遺失云云，一再推三諉四，拒絕返還前開自用小客車，並
    據為己有云云之不實事項，於九十年八月二十一日具狀向本院提起自訴，誣告戊○○觸犯侵占罪。
二、案經被告即反訴人戊○○於自訴程序中提起反訴。
    理  由
壹、自訴（無罪）部分：
一、自訴意旨略以：自訴人甲○○與被告戊○○係朋友關係，九十年三月某日，自訴
    人將己有登記為楊天助名下車牌號碼ＱＬ－五七二七號賓士廠牌自用小客車交予
    被告保管，日前，自訴人女友劉文琳告知需使用該自用小客車，自訴人即請劉文
    琳逕向被告索回，詎被告先推稱：該自用小客車已借予友人云云，繼改稱：該自
    用小客車已遺失云云，一再推三諉四，拒絕返還前開自用小客車。因認被告涉犯
    刑法第三百三十五條第一項之侵占罪嫌云云。
二、按犯罪事實應依證據認定之，無證據不得推定其犯罪事實。又不能證明被告犯罪
    者，應諭知無罪之判決，刑事訴訟法第一百五十四條、第三百零一條第一項前段
    分別定有明文。而認定不利於被告之事實，須依積極證據，苟積極證據不足為不
    利於被告事實之認定時，即應為有利於被告之認定，更不必有何有利之證據。又
    按自訴人之指訴係以使被告受刑事訴追為目的，是其陳述是否與事實相符，仍應
    調查其他證據以資審認，最高法院三十年度上字第八一六號判例意旨可資參照。
三、本件自訴人固認被告涉犯侵占犯行，惟自訴人於本院審理時亦自承：無任何證據
    可資證明被告侵占前開自用小客車（詳本院九十一年四月十八日審判筆錄）。訊
    據被告堅詞否認有何侵占之犯行，並辯稱：根本不認識自訴人，亦未見過車牌號
    碼ＱＬ－五七二七號自用小客車等語。經查：
  (一)車牌號碼ＱＬ－五七二七號自用小客車係福特六和廠牌，而非賓士廠牌，該自用
    小客車係乙○○於八十年三月二十八日，在嘉義市購入之新車，購入後使用迄今
    未曾出借或轉賣予他人，車主乙○○亦不認識自訴人、被告、楊天助之事實，業
    據證人乙○○於本院囑託臺灣臺中地方法院訊問時證述綦詳（詳該院九十年十一
    月二十九日訊問筆錄），並有交通部公路局臺中區監理所以九十年十月二十四日
    九十中監一字第九○四七一九○號函檢送之汽車新領牌照登記書、汽（機）車過
    戶申請登記書及車號查詢汽車車籍各乙紙在卷可稽，足見被告前開所述：車牌號
    碼ＱＬ－五七二七號係伊所有登記為楊天助名下之賓士廠牌自用小客車云云，顯
    係虛構之詞。況經本院提示證人乙○○之證詞並告以要旨後，自訴人隨即改稱：
    車牌號碼應係ＱＬ－二七五七號云云（詳九十年十二月二十日訊問筆錄），然車
    牌號碼ＱＬ－二七五七號自用小客車係裕隆廠牌，該自用小客車係登記為李慶平
    所有，雖李慶平於本院囑託臺灣臺中地方法院訊問時證稱：伊自六十五年起迄七
    十九年止，均係以駕駛營業小客車為業，車牌號碼ＱＬ－二七五七號自用小客車
    是否係伊所有，伊已不復記憶，伊不認識自訴人或楊天助，有無將右揭自用小客
    車出賣予楊天助亦不知悉，因伊所有之車輛均係委由車行老闆處理等語（詳該院
    九十一年三月十二日訊問筆錄），惟觀諸交通部公路局臺中區監理所以九十一年
    一月八日九一中監一字第九一○○一九○號函檢送之汽車車籍查詢資料，足知該
    自用小客車原車牌號碼為0000000號，後改為ＱＬ－二七五七號，係六十
    五年出廠之裕隆廠牌自用小客車，登記為李慶平所有，嗣該自用小客車於八十六
    年二月十二日繳銷車牌並報廢，從而，證人李慶平前開證詞顯係事隔久遠致記憶
    不清所為，既車牌號碼ＱＬ－二七五七號自用小客車早於八十六年二月十二日即
    報廢，該自用小客車顯非被告所有並登記為楊天助名下，要屬無疑。
  (二)次者，自訴人雖指稱：被告向伊表示需借用前述自用小客車數月，伊同意，並請
    被告直接向己○○拿取，被告即於九十年五月某日，前往臺北縣板橋市○○街一
    二六巷二號向己○○拿取右開自用小客車，此事丙○○可為證云云（詳本院九十
    年九月六日訊問筆錄）。然己○○未曾見過車牌號碼ＱＬ－五七二七號自用小客
    車，亦無被告前往上址向己○○拿取右開自用小客車之情事，己○○亦不認識自
    訴人、自訴人女友劉文琳及被告乙節，業據證人己○○於本院調查中證述無訛（
    詳本院九十年九月二十五日訊問筆錄），而自訴人隨即改稱：係丙○○告知伊己○○知悉被告借用前述自用小客車使用之情事云云（詳同日訊問筆錄），惟丙○○雖認識被告，然丙○○亦未曾見過車牌號碼ＱＬ－五七二七號自用小客車，復
    未告知自訴人己○○知悉被告借用前述自用小客車使用之情事等語，並據證人丙○○於本院調查中證述屬實（詳本院九十年十月七日訊問筆錄），自訴人見證人
    丙○○證述前詞後又改稱：前開自用小客車係伊委請楊天助轉交予被告，而後再
    由被告轉贈予丙○○使用云云（詳同日訊問筆錄），惟倘自訴人確欲將前揭自用
    小客車贈予丙○○使用，其委請楊天助直接將該自用小客車交予丙○○即可，何
    庸大費周章，請楊天助將該自用小客車交予被告，再由被告轉贈予丙○○之理？
    是自訴人前開陳稱，顯與常情不符，不足採信。
四、綜上所述，被告所辯自堪採信。此外，本院復查無其他積極證據足資證明被告有
    何被訴之侵占犯行，既不能證明被告犯罪，本院自應諭知被告無罪之判決。
五、末被告於本院審理時，經合法傳喚，無正當理由不到庭，本院認其部分係應諭知
    無罪之案件，依刑事訴訟法第三百四十三條準用同法第三百零六條之規定，爰不
    待其陳述，逕為一造辯論之判決。
貳、反訴（有罪）部分：
一、訊據反訴被告甲○○矢口否認有何誣告之犯行，並辯稱：前開自用小客車確係交
    予反訴人戊○○保管云云。惟查：右揭犯罪事實，業據反訴人、反訴人代理人丁○○指述甚詳（詳本院九十年九月十三日訊問筆錄及反訴狀），並經前開證人乙○○、李慶平、己○○、丙○○證述甚明。職是，既車牌號碼ＱＬ－五七二七號
    福特六和廠牌之自用小客車非反訴被告所有，且未交付反訴人保管，已如前述，
    詎反訴被告仍虛構前開自用小客車係其所有並登記為楊天助名下，且該車係賓士
    廠牌，於九十年三月某日將該自用小客車交付反訴人保管，惟其女友劉文琳向反
    訴人索回前開自用小客車時，反訴人竟推稱：該自用小客車已借予友人云云，繼
    改稱：該自用小客車已遺失云云，一再推三諉四，拒絕返還前開自用小客車，並
    據為己有云云之不實事項，於九十年八月二十一日具狀向本院提起自訴，其顯有
    誣告之犯意，灼然甚明。是反訴被告前揭辯解無非係圖卸之詞，自無足採信。從
    而，本案事證已臻明確，反訴被告之犯行，洵堪認定，應依法論科。
二、核反訴被告所為，係犯刑法第一百六十九條第一項之誣告罪。次者，反訴被告曾
    因竊盜案件，於八十五年七月三十一日，經臺灣高等法院以八十四年度上重訴字
    第四○號判處有期徒刑十月確定，並於八十五年十一月八日羈押期滿視為執行完
    畢，有臺灣高等法院刑案記錄簡覆表乙紙在卷可考，其於有期徒刑執行完畢後五
    年內復犯有期徒刑以上之本罪，為累犯，應依刑法第四十七條之規定加重其刑。
    爰審酌反訴被告意圖使反訴人受刑事處分之犯罪動機及目的、手段，造成國家司
    法資源之浪費及犯罪後猶飾詞卸責，未見悔意等一切情狀，量處如主文所示之刑
    ，以示懲儆。
三、末告訴或請求乃論之罪，自訴人經合法傳喚，無正當理由不到庭或到庭不為陳述
    者，以撤回自訴論。其非告訴或非請求乃論之罪，得不待其陳述而為判決。前項
    情形，法院認為有必要者，得通知檢察官擔當訴訟，刑事訴訟法第三百三十一條
    第一項、第二項分別定有明文。本件反訴人反訴反訴被告誣告係屬非告訴乃論之
    罪，反訴人及反訴人代理人經合法傳喚，無正當理由不到庭，本院認有必要，故
    依前開刑事訴訟法第三百三十一條第二項之規定通知檢察官到庭擔當反訴。
據上論斷，應依刑事訴訟法第三百四十三條、第三百三十九條、第三百零六條、第三
百三十一條第二項、第二百九十九條第一項前段、第三百零一條第一項前段，刑法第
一百六十九條第一項、第四十七條，判決如主文。
中      華      民      國      九十一      年      四      月    三十  日
                                  臺灣板橋地方法院刑事第四庭
                      法  官  游  秀  雯
右正本證明與原本無異。
如不服本判決，應於判決送達後十日內，向本院提出上訴狀。
                                          書記官  張  玉  如
中      華      民      國      九十一      年      五      月     六   日
附錄本案論罪科刑法條全文：
刑法第一百六十九條：
意圖他人受刑事或懲戒處分，向該管公務員誣告者，處七年以下有期徒刑。
意圖他人受刑事或懲戒處分，而偽造、變造證據或使用偽造變造之證據者，亦同。
